臺灣高等法院臺中分院民事判決
                                      110年度上字第211號
上訴人即附
帶被上訴人  徐近騰  
訴訟代理人  郭美絹律師
被上訴人即
附帶上訴人  吳廖玉明
訴訟代理人  洪永叡律師
上列當事人間請求返還借款事件，兩造對於民國110年1月29日臺
灣臺中地方法院109年度訴字第2407號第一審判決分別提起上訴
及附帶上訴，本院於110年11月30日言詞辯論終結，判決如下：
    主      文
一、原判決關於命甲○○○給付部分，及該部分假執行之宣告，暨
    訴訟費用之裁判均廢棄。
二、上開廢棄部分，乙○○在第一審之訴及其假執行之聲請均駁回
    。
三、乙○○之上訴駁回。
四、第一、二審訴訟費用由乙○○負擔。
    事實及理由
一、乙○○主張：
  ㈠乙○○與訴外人即甲○○○之女吳○○於民國94年11月5日結婚，生
    有一女（96年2月1日出生），於107年2月9日經臺灣臺中地
    方法院（下稱臺中地院）以106年度婚字第595號離婚等事件
    和解離婚（下稱系爭離婚事件）。
　㈡甲○○○於100年10月7日向乙○○借款新臺幣（下同）45萬元，乙
    ○○將45萬元滙至甲○○○所有彰化六信銀行0000000000000號帳
    戶（下稱甲○○○彰化六信帳戶）；又於102年3月22日向乙○○
    借款250萬元，乙○○將250萬元匯至甲○○○彰化六信帳戶，並
    約定合計295萬元借款之利息為每月1萬9,000元，上開2筆借
    款未約定還款期限。乙○○於109年6月15日以律師函催告甲○○
    ○應於1個月內還款，經甲○○○於同日收受卻仍未清償，依消
    費借貸之法律關係請求甲○○○返還借款295萬元。若認兩造間
    不存在消費借貸法律關係，兩造間應有消費寄託關係，則依
    消費寄託之法律關係請求甲○○○返還295萬元；如前二項法律
    關係均不存在，則甲○○○就前開款項應爲不當得利，依不當
    得利之法律關係請求甲○○○返還295萬元。並聲明：甲○○○應
    給付乙○○295萬元及自109年8月1日起至清償日止按年息5%計
    算之利息；願供擔保請准宣告假執行。
二、甲○○○答辯：　　
　㈠乙○○確有將45萬元、250萬元滙至甲○○○彰化六信帳戶，但非
    基於借貸關係而交付，兩造亦無約定借款利息每月1萬9,000
    元。
　㈡乙○○與吳○○（下合稱乙○○等2人) 結婚後，並未約定夫妻財產
    制，45萬元係乙○○等2人婚後投資合會所得款項，250萬元係
    乙○○等2人以婚後購買門牌號碼臺中市○○區○○街00號2樓之3
    房屋及坐落基地（下稱系爭房地，所有權人乙○○、吳○○各1/
    2），向中國信託銀行設定抵押貸款之貸得款項，乙○○等2人
    將上開2筆款項寄託於甲○○○，作為乙○○等2人或其家庭有急
    用時可動用之款項。295萬元係屬乙○○等2人婚後共同財產，
    乙○○僅就295萬元之1/2與甲○○○成立消費寄託契約。
  ㈢嗣後乙○○與訴外人徐佳琪發生外遇，乙○○於104年1月初
    向吳○○要求離婚，並表示不再負擔吳○○及女兒之生活費，吳
    ○○可自甲○○○處取得295萬元作為吳○○與女兒之生活費，甲○○
    ○乃於104年2月4日將295萬元（分3筆120萬元、155萬元、20
    萬元）匯入吳○○所有彰化六信銀行0000000000000號帳戶（
    下稱吳○○彰化六信帳戶）。
　㈣乙○○與吳○○協議離婚條件時，乙○○已表示就295萬元不再向甲
    ○○○或吳○○請求，並於系爭離婚事件和解筆錄第4項載明「雙
    方互相拋棄因離婚及離婚原因所生之財產上、非財產上損害
    賠償請求權」，乙○○自不得再向甲○○○請求給付295萬元，甲
    ○○○將295萬元匯予吳○○，所受利益已不存在，亦無不當得利
    等語，資為抗辯。
三、原審就乙○○之上開請求，判命甲○○○應給付乙○○11萬4,795元
    ，及自109年8月1日起至清償日止按年息5%計算之利息，並
    依職權為假執行及免為假執行之宣告，另駁回乙○○其餘之訴
    及假執行之聲請。㈠乙○○不服提起上訴，並聲明：⑴原判決不
    利於乙○○部分廢棄。⑵前項廢棄部分，甲○○○應再給付乙○○28
    3萬5,205元，及自109年8月1日起至清償日止按年息5%計算
    之利息。⑶願供擔保請准宣告假執行。甲○○○答辯聲明：上訴
    駁回。㈡甲○○○就其敗訴部分提起附帶上訴，並聲明：⑴原判
    決命甲○○○給付11萬4,795元部分本息及假執行暨訴訟費用之
    裁判，均廢棄。⑵前項廢棄部分，乙○○第一審之訴及假執行
    之聲請均駁回。乙○○答辯聲明：附帶上訴駁回。
四、兩造不爭執事項（見本院卷131至132頁，本院並依判決格式
    修正或增刪文句，或依爭點論述順序整理內容）：
　㈠乙○○與甲○○○之女吳○○於94年11月5日年結婚，未書
    面約定夫妻財產制，婚後育有一女（96年2月1日出生）。
  ㈡系爭房地於97年8月13日登記爲乙○○等2人所有（應有部分各1
    /2）。
  ㈢乙○○於100年10月7日自其所有中國信託銀行000000000000號
    帳戶（下稱乙○○中國信託帳戶）匯款45萬元至甲○○○彰化六
    信帳戶。
  ㈣系爭房地向中國信託銀行貸款260萬元，中國信託銀行於102
    年3月20日將260萬元撥至乙○○中國信託帳戶。
  ㈤乙○○於102年3月21日自中國信託帳戶匯款250萬元至其所有郵
    局帳戶，再於102年3月22日自其所有郵局帳戶匯款至甲○○○
    彰化六信帳戶。
  ㈥吳○○於102年6月間帶女兒至宜蘭頭城居住，讓女兒就讀宜蘭
    頭城「人文國中小學兼幼兒園」學校，由乙○○按月給付吳○○
    家庭生活費用，至103年9月後即未再給付。
  ㈦乙○○於103年間向台新銀行貸款購買車牌號碼000-0000號車輛
    （下稱系爭汽車），並自103年8月至105年2月每月清償汽車
    貸款18,661元（見原審卷89頁之繳費收據）。
  ㈧乙○○於系爭離婚事件中陳述於103年11月12日向吳○○提出離婚
    （見系爭離婚事件106年10月6日言詞辯論筆錄）。
  ㈨甲○○○於104年2月4日匯款120萬元、155萬元至吳○○彰化六信
    帳戶。
  ㈩東蓁行銷有限公司彰化縣第六信用合作社華陽分社000000000
    0000號帳戶於104年2月4日匯款20萬元至系爭吳○○彰化六信
    帳戶，甲○○○持有東蓁行銷有限公司上開帳戶存摺。
  乙○○於106年1月17日傳送予吳○○之簡訊內容：「對了，分居2
    年了提醒你，在你還沒有時間和我談離婚之前（或是還不想
    談），我在你媽媽那邊的295萬元如果你花完了，記得告訴
    我，因為我女兒需要吃飯，謝謝你！」等語（見原審卷69頁
    ）。
  乙○○等2人於107年2月9日以系爭離婚事件和解離婚，由吳○○
    擔任女兒之親權人。
  系爭離婚事件進行中，乙○○委任之廖淑華律師與吳○○委任之
    簡敬軒律師間之電子郵件內容爲真實（見原審卷157至173頁
    ）。
  乙○○等2人於離婚後107年3月31日將系爭房地出售，並以價金
    清償所有貸款後，餘款由乙○○、吳○○各得1/2。
  乙○○於109年6月15日寄發原證1律師函予甲○○○，請求返還借
    款295萬元及以月息1萬9,000元計算之利息，甲○○○於同日收
    受律師函。
五、本院之判斷： 
  ㈠按稱消費借貸者，於當事人間必本於消費借貸之意思合致，
    而有移轉金錢或其他代替物之所有權於他方之行為，始得當
    之。是以消費借貸，因交付金錢之原因多端，除有金錢之交
    付外，尚須本於消費借貸之意思而為交付，方克成立。本件
    乙○○主張就交付予甲○○○之295萬元成立消費借貸關係，爲甲
    ○○○所否認，並以前揭情詞置辯。經查：
　⑴乙○○分別於100年10月7日、102年3月22日各匯款45萬元、250
    萬元予甲○○○之事實，為兩造所不爭執（見不爭執事項㈢㈤）
    ，自可採信。然查，交付款項之原因所在多有，無從單憑匯
    款紀錄遽認295萬元係依借貸關係而交付。
　⑵乙○○於103年間向台新銀行貸款購買系爭汽車，並自103年8月
    至105年2月每月清償汽車貸款18,661元（見不爭執事項㈦）
    ，依乙○○提出之繳費收據（見原審卷89頁），僅有繳費紀錄
    ，並無實際繳費人之資料，難以認定該繳費情形與甲○○○有
    何關聯，亦不足推論兩造間有借款利息每月1萬9,000元之約
    定，無從憑此認定兩造間有借貸關係存在。
  ⑶乙○○主張吳○○於系爭離婚事件106年9月29日答辯狀承認甲○○○
    有每月給付利息19,000元予乙○○乙事，惟爲甲○○○否認，辯
    稱有關19,000元之相關陳述係引述乙○○LINE之文字。查，觀
    諸該答辯狀之記載爲：「至103年9月，聲請人（指乙○○）忽
    然告知相對人（指吳○○）無力再給付租金，並於同年11月口
    頭告知相對人母親，想與相對人結束婚姻生活，隨即就避不
    見面。至104年初，相對人欲與聲請人溝通，卻只換回聲請
    人答覆『媽那邊還會有19,000可以給妳！我們結束後我才會
    見妹妹…』，故而關於聲請人所說聲請人曾要求與未成年子女
    會面交往遭相對人拒絕一事，相對人亦是難以理解。」等語
    （見系爭離婚事件卷75、77頁），該次答辯狀並提出乙○○之
    LINE對話畫面截圖及租約影本爲據（見系爭離婚事件卷87至
    115頁）。答辯內容關於「媽那邊還會有19,000可以給妳！
    我們結束後我才會見妹妹…」之文字確係引述乙○○之前傳送
    予吳○○之LINE對話，且吳○○係以上開文字主張乙○○自103年9
    月已拒絕給付房租及吳○○母女生活費，甚至以吳○○同意離婚
    作爲與女兒見面之條件，並未有承認甲○○○有每月給付利息1
    9,000元予乙○○之意，乙○○此部分主張亦難爲有利之認定。
　⑷綜上，乙○○並未舉證證明兩間有借貸合意，則乙○○主張295萬
    元爲借款，並依消費借貸法律關係請求甲○○○返還借款295萬
    元，自無所據。
  ㈡按寄託物為代替物時，如約定寄託物之所有權移轉於受寄人
    ，並由受寄人以種類、品質、數量相同之物返還者，為消費
    寄託，民法第602條第1項前段有明文規定。是消費寄託除將
    寄託物交付受寄人，當事人間尚需有消費寄託之意思，即將
    來返還寄託物之合意存在，始能成立。就此消費寄託物交付
    及合意之事實，應由主張消費寄託存在之人，負舉證之責。
    本件乙○○主張就交付予甲○○○之295萬元成立消費寄託關係；
    甲○○○就295萬元之1/2與乙○○成立消費寄託關係爲自認，抗
    辯其餘295萬元之1/2屬於吳○○所有，此部分消費寄託關係存
    在甲○○○與吳○○之間等語，經查：
　⑴乙○○就45萬元之交付方式係自乙○○中國信託銀行帳戶匯至甲○
    ○○彰化六信帳戶（見不爭執事項㈢），又甲○○○就消費寄託關
    係之合意並不爭執，僅爭執兩造間合意消費寄託關係僅存在
    45萬元之1/2，惟甲○○○未提出證據證明其與吳○○就45萬元中
    1/2成立消費寄託關係之合意，當以乙○○之主張爲可採信，
    而認定兩造間就45萬元存在消費寄託關係。 
　⑵乙○○就250萬元之交付方式係以登記爲乙○○等2人所有之系爭
    房地，向中國信託銀行設定最高限額抵押權278萬元而貸款2
    60萬元，中國信託銀行於102年3月20日將260萬元撥至乙○○
    中國信託銀行帳戶後，乙○○於102年3月22日自該帳戶匯出25
    0萬元至其郵局帳戶，再匯款至甲○○○彰化六信帳戶（見不爭
    執事項㈡㈢㈣㈤），又甲○○○就兩造間有消費寄託關係之合意並
    不爭執，僅爭執兩造間合意消費寄託關係僅存在250萬元之1
    /2。甲○○○雖以系爭房地係乙○○等2人所有及貸款係乙○○等2
    人共同申辦爲由，主張與吳○○就250萬元之1/2亦成立消費寄
    託關係，惟上開理由並不足以認定甲○○○與吳○○有成立消費
    寄託之合意，自無法認定吳○○與甲○○○亦成立消費寄託關係
    。甲○○○又以乙○○等2人離婚後於107年3月31日將系爭房地出
    售，並以價金清償貸款後，餘款由乙○○等2人各得1/2（見不
    爭執事項）爲證據，此爲乙○○等2人於協議離婚時就夫妻財
    產分配之決定，難以溯及到乙○○交付250萬元當時，吳○○有
    與甲○○○成立消費寄託之合意。甲○○○復未提出證據證明其與
    吳○○就250萬元中1/2成立消費寄託之合意，當以乙○○之主張
    爲可採信，而認定兩造間就250萬元存在消費寄託關係。
　⑶至於乙○○主張系爭房地由其一人出資購買，由其按月繳納房
    貸利息，此有乙○○提出中國信託銀行帳戶存摺明細爲證（見
    原審卷91至93頁），而將應有部分1/2借名登記在吳○○名下
    云云。乙○○此借名登記關係之主張，經甲○○○否認，乙○○亦
    未舉證證明有與吳○○就系爭房地存在借名登記之合意，系爭
    房地既登記爲乙○○等2人所有，應屬乙○○等2人之共同財產，
    惟依前所述，依乙○○交付250萬元認定兩造間消費寄託關係
    存在於250萬元全數，系爭房地爲乙○○等2人所有，亦無礙於
    前揭認定。
　⑷基上，兩造就45萬元及250萬元（合計295萬元）成立消費寄
    託法律關係，甲○○○主張其與乙○○僅就295萬元之1/2成立消
    費寄託法律關係，即屬無據。
　㈢按受寄人應於約定期限內，返還與寄託物種類、品質、數量
    相同之物，未定返還期限者，受寄人得隨時返還，寄託人亦
    得定一個月以上之相當期限，催告返還。民法第602條第1項
    準用同法第478條分別定有明文。本件甲○○○抗辯乙○○已將受
    領消費寄託債權讓與吳○○，且甲○○○已將295萬元消費寄託款
    全數交付吳○○，乙○○已不得請求返還295萬元等語，爲乙○○
    所否認，經查：
　⑴吳○○於102年6月間帶女兒至宜蘭頭城居住，讓女兒就讀宜蘭
    頭城「人文國中小學兼幼兒園」學校，由乙○○按月給付吳○○
    家庭生活費用，至103年9月後即未再給付（見不爭執事項㈥
    ），又吳○○於宜蘭租屋居住之租金，原由乙○○負擔，惟其自
    103年9月起即不再支付，已如前述，足見乙○○原有負擔吳○○
    母女在宜蘭之生活費用及租金。惟至103年9月即未再給付吳
    ○○母女生活費用及租金，並於103年11月12日向吳○○提出離
    婚之要求（見不爭執事項㈧），再於106年1月17日傳送簡訊
    予吳○○，內容爲：「對了，分居2年了提醒你，在你還沒有
    時間和我談離婚之前（或是還不想談），我在你媽媽那邊的
    295萬元如果你花完了，記得告訴我，因為我女兒需要吃飯
    ，謝謝你！」等語（見不爭執事項），觀其字義應係乙○○
    明知自己已累計二年多未給付吳○○母女生活費用，而通知吳
    ○○以消費寄託於甲○○○處之295萬元，全數由吳○○領取充作吳
    ○○母女之生活費用，直至295萬元全部花用完畢，吳○○對於2
    95萬元自屬有受領權人。至於乙○○主張上開LINE對話文字係
    責問甲○○○不願意還錢，並非承認吳○○有權受領該款項之意
    云云，惟觀其字義，無法認同爲乙○○主張之意思，而作有利
    於乙○○之認定。𪱍
　⑵甲○○○於104年2月4日匯款120萬元、155萬元至吳○○彰化六信
    帳戶，又於同日自其管理之東蓁行銷有限公司彰化縣第六信
    用合作社華陽分社0000000000000號帳戶匯款20萬元至吳○○
    彰化六信帳戶（見不爭執事項㈨㈩），甲○○○交付吳○○之款項
    合計爲295萬元（計算式：120＋155＋20＝
　　295）。甲○○○就乙○○授權吳○○領取之295萬元，對乙○○已發
    生清償效力，甲○○○已無返還義務。 
　㈣又依甲○○○所提出乙○○等2人系爭離婚事件進行中，乙○○委任
    之廖淑華律師與吳○○委任之簡敬軒律師間之電子郵件內容，
    顯示廖淑華律師於106年11月30日信件內容所列乙○○之離婚
    條件雖提到「女方母親積欠男方的295萬元應一併償還」（
    見原審卷157頁），然而簡敬軒律師於106年12月4日月信件
    內容回覆「不同（意）償還295萬元，男方知悉由女方轉爲
    生活費用」，並於107年1月10日信件內容回覆「吳小姐對於
    徐先生認爲女方母親應返借款一事不合理」、於107年1月16
    日信件內容回覆「主要是徐先生主張借款返還一事吳小姐不
    能接受，其他應該還有商量的空間」（見原審卷159至163頁
    ），嗣後乙○○等2人之離婚條件內容均未提及295萬元應返還
    乙事，足認吳○○於離婚條件中表明乙○○不應請求返還295萬
    元，始願意協議離婚，之後二人能達成離婚協議，顯然是乙
    ○○已接受吳○○之條件，該事項雖未明載在離婚事件和解筆錄
    （見本院卷191至193頁），然綜合上述106年1月17日簡訊內
    容及系爭離婚事件進行中雙方律師往來郵件及和解筆錄內容
    ，應可認乙○○已同意不再爭執上開295萬元應予返還，益證
    乙○○前已同意就該295萬元均歸屬吳○○以作爲吳○○母女之生
    活費，乙○○於本件本於消費寄託法律關係請求甲○○○返還295
    萬元，自無理由。 
　㈤按無法律上之原因而受利益，致他人受損害者，應返還其利
    益；雖有法律上之原因，而其後已不存在者，亦同，民法第
    179條定有明文。經查，就上開本院認定乙○○、甲○○○成立之
    消費寄託關係295萬元部分，甲○○○已交付有受領權之吳○○，
    而對乙○○生清償效力，已如前述，甲○○○並未受有利益，乙○
    ○亦未受有損害，乙○○依不當得利之法律關係請求甲○○○返還
    款項，自無理由。
六、綜上所述，乙○○依消費借貸、消費寄託、不當得利之法律關
    係請求甲○○○應給付295萬元本息，非屬正當，不應准許。原
    審就乙○○請求超過11萬4,395元部分爲敗訴之判決，並駁回
    其假執行聲請，理由雖有不同，但結論並無二致，上訴論旨
    指摘原判決不當，求予廢棄改判，為無理由，應駁回其上訴
    。原判決命甲○○○給付11萬4,395元本息部分，容有未洽，甲
    ○○○附帶上訴指摘原判決此部分不當，求為廢棄，為有理由
    ，爰由本院改判如主文第二項所示。
七、本件事證已臻明確，兩造其餘之攻擊或防禦方法及所用之證
    據，經本院斟酌後，認為均不足以影響本判決之結果，爰不
    逐一論列，附此敘明。
八、據上論結，乙○○之上訴為無理由，甲○○○之附帶上訴為有理
    由，爰判決如主文。　　　　
中　　華　　民　　國　　110 　年　　12　　月　　14　　日
            民事第一庭    審判長法　官  張瑞蘭 
                                法　官  林孟和
                                法　官  廖穗蓁
正本係照原本作成。
乙○○得上訴。
甲○○○不得上訴。
如不服本判決，應於收受送達後20日內向本院提出上訴書狀，其
未表明上訴理由者，應於提出上訴後20日內向本院補提上訴理由
書（須按他造當事人之人數附繕本）。因疫情而遲誤不變期間，
得向法院聲請回復原狀。
上訴時應提出委任律師或具有律師資格之人之委任狀；委任有律
師資格者，另應附具律師資格證書及釋明委任人與受任人有民事
訴訟法第466條之1第1項但書或第2項所定關係之釋明文書影本。
如委任律師提起上訴者，應一併繳納上訴裁判費。
                                書記官  賴玉芬
　　　　　　　　　　　　　　　　 
中　　華　　民　　國　　110 　年　　12　　月　　14　　日